最高法院刑事判決　　　　　　　　　　　　　　　　八十六年度台非字第一六八號
　　上 訴 人　最高法院檢察署檢察總長
　　被　　告　甲○○
右上訴人因被告賭博案件，對於台灣彰化地方法院中華民國八十五年十二月二十三日
刑事簡易確定判決（八十五年度彰簡字第三二七號，聲請案號：台灣彰化地方法院檢
察署八十五年度偵字第九一二○號），認為一部違法，提起非常上訴，本院判決如左
：
    主  文
原判決關於沒收傳真機一台違背法令部分撤銷。
    理  由
非常上訴理由稱：「一按科刑判決書，須先認定犯罪事實，然後於理由內明其認定
犯罪所憑之證據，方足以資論罪科刑，如認定事實與其所採用之證據，及認定之理由
不相適合，即屬理由矛盾，其判決當然為違背法令，次按科刑之判決書其宣示之主文
，與所載之事實及理由必須互相適合，否則即屬理由矛盾，其判決當然為違背法令（
貴院四十六年台上字第三○七號、六十四年台上字第八九三號判例參照）。二查本件
被告甲○○基於意圖營利之概括犯意，自八十五年十一月七日起至同年十一月二十一
日止，自任組頭，連續以彰化縣秀水鄉福安村中興巷九號之場所，設置六合彩賭局，
聚集不特定之多數人，猜號核對由香港政府發行每星期二、四開獎之六合彩號碼，賭
博財物，經警查獲，除扣得其所有之六合彩簽賭帳單四張外，並未查扣傳真機一台，
而檢察官聲請簡易判決處刑書之事實及證據亦均未有查扣傳真機一台之記載，原判決
之事實及證據，係引用檢察官聲請簡易判決處刑書之記載，竟於判決主文中諭知「扣
案之傳真機一台……沒收」，其判決之主文與所載之事實及理由顯不適合，其對傳真
機一台之宣告沒收，即乏依據，依首開判例要旨。顯有判決理由矛盾之違法。三案經
確定，且對被告不利，爰依刑事訴訟法第四百四十一條、第四百四十三條規定，提起
非常上訴，以資糾正。」等語。
本院按判決不適用法則或適用法則不當者，為違背法令，刑事訴訟法第三百七十八條
定有明文。又判決所載理由矛盾者，其判決當然違背法令，自得提起非常上訴。卷查
本件被告經警查獲聚眾賭博案時，除扣得被告所有之六合彩簽賭帳單四張外（見聲字
第二○三五號卷第九頁），並未有查扣傳真機，檢察官聲請簡易判決處刑書之事實及
證據欄內亦均未有查扣傳真機之記載，而原判決之事實及證據既係引用檢察官聲請簡
易判決處刑書之記載，又並未有何扣案傳真機一台在事實欄內加以列載，明確認定。
乃原判決竟於判決主文中宣示諭知「扣案之傳真機一台……沒收」，其判決之主文與
所載之事實及理由顯不相適合，且就上開傳真機一台之宣告沒收，核與卷內訴訟資料
不符，亦乏依據，即難謂無判決理由矛盾致適用法則不當之違法。非常上訴意旨，執
此指摘，洵有理由，案經確定，且不利於被告，應由本院將原判決關於沒收傳真機一
台違背法令部分撤銷，以資糾正。
據上論結，應依刑事訴訟法第四百四十七條第一項第一款前段，判決如主文。
中      華      民      國    八十六    年      六      月     十二     日
                              最高法院刑事第九庭
                                  審判長法官  謝  家  鶴
                                        法官  羅  一  宇
                                        法官  吳  昭  瑩
                                        法官  花  滿  堂
                                        法官  陳  世  淙
      右正本證明與原本無異
                                              書  記  官
中      華      民      國    八十六    年      六      月     二十     日
